【裁判字號】    98,上易,1446
【裁判日期】    980728
【裁判案由】    竊盜
【裁判全文】
臺灣高等法院刑事判決                98年度上易字第1446號
上  訴  人  台灣板橋地方法院檢察署檢察官
被      告  乙○○
上列上訴人因被告竊盜案件，不服台灣板橋地方法院九十八年度
易字第四三八號，中華民國九十八年四月二十二日第一審判決（
起訴案號：台灣板橋地方法院檢察署九十七年度偵字第一五一二
一號、第三０六九一號），提起上訴，本院判決如下：
    主  文
上訴駁回。
    理  由
一、公訴意旨略以：被告乙○○與同案被告丙○○（業經原審判
    決確定）基於意圖為自己不法所有之竊盜犯意聯絡，於民國
    九十七年五月十三日上午八時許，在臺北縣三重市○○街、
    自強路四段口前，持用瑞士刀等兇器，由被告負責把風，同
    案被告丙○○則負責開啟車門發動引擎，共同竊得甲○○所
    有之車牌號碼Ｋ七－二０二一號自用小客車，作為渠等代步
    之工具云云。因認被告與同案被告丙○○共同涉犯加重竊盜
    罪嫌。
二、按犯罪事實應依證據認定之，無證據不得認定其犯罪事實；
    不能證明被告犯罪者，應諭知無罪之判決，刑事訴訟法第一
    百五十四條第二項、第三百零一條第一項分別定有明文。次
    按事實之認定，應憑證據，如未能發現相當證據，或證據不
    足以證明，自不能以推測或擬制之方法，為裁判基礎；且認
    定犯罪事實，所憑之證據，無論直接或間接證據，其為訴訟
    上之證明，須於通常一般之人均不致有所懷疑，而得確信其
    為真實之程度者，始得據之為有罪之認定，倘其證明尚未達
    到此一程度，而有合理性懷疑之存在時，即無從為有罪之認
    定，最高法院四十年台上字第八六號、七十六年台上字第四
    九八六號判例分別可資參酌。
三、本件公訴人認被告共同涉犯前開加重竊盜罪嫌，無非係以同
    案被告丙○○於偵查之證述、證人甲○○於偵查之證述、贓
    物認領保管單、台北市政府警察局內湖分局搜索扣押筆錄、
    扣押物品目錄表、案發現場及查獲物品照片等為主要論據。
四、訊據被告固坦承案發當日由同案被告丙○○駕駛本案汽車搭
    載伊前往內湖，嗣於上午十時十五分許，在臺北市○○區○
    ○路三四七巷四六號前為警逮捕等情不諱，惟堅詞否認有何
    共同加重竊盜之犯行，辯稱：伊當天上午六點多到八、九點
    是在臺北縣三重市○○街六九０號的網際先鋒網咖上網，是
    同案被告丙○○開本案汽車過來載伊，遭逮捕後伊有帶警員
    去同案被告丙○○家，不知道同案被告丙○○為何要指證伊
    等語。
五、經查：
  (一)程序方面：
    按被告以外之人於偵查中向檢察官所為陳述，除顯有不可信
    之情況者外，得為證據，刑事訴訟法第一百五十九條之一第
    二項定有明文。偵查中對被告以外之人（包括證人、鑑定人
    、告訴人、被害人及共同被告等）所為之偵查筆錄，或被告
    以外之人向檢察官所提之書面陳述，性質上均屬傳聞證據。
    惟現階段刑事訴訟法規定檢察官代表國家偵查犯罪、實施公
    訴，依法其有訊問被告、證人及鑑定人之權，證人、鑑定人
    且須具結，而實務運作時，檢察官偵查中向被告以外之人所
    取得之陳述，原則上均能遵守法律規定，不致違法取供，其
    可信度極高，是被告以外之人前於偵查中已具結而為證述，
    除反對該項供述得具有證據能力之一方，已釋明「顯有不可
    信之情況」之理由外，不宜遽指該證人於偵查中之陳述不具
    證據能力。本件證人即同案被告丙○○、證人甲○○於偵查
    中所為之陳述，當事人均未曾提及檢察官在偵查時有不法取
    供之情形，且被告對此供述亦未釋明有顯不可信之情況，是
    渠等於偵查中之證言自具有證據能力。
  (二)實體方面：
  1.同案被告丙○○於偵查時先證稱：是我先坐車去三重仁愛街
    的網咖找被告，然後我再開車載他，我開的車子（即本案汽
    車）是被告開到網咖店的等語（見偵字第一五一二一號卷第
    五二頁），嗣又改稱：我有偷車子，被告拿剪刀給我，他叫
    我去開車，我開出來就載他離開，被告也有在場，剛剛所述
    去網咖店載被告是假的等語（見偵字第一五一二一號卷第五
    二、五三頁），足見其前後所言已有歧異之情，自難率信。
    又其於原審結證稱：當時只有我一個人用自備鑰匙竊取本案
    汽車，我開車去找被告時，他人是在網咖，在遭遇警察查緝
    的過程中，我有跟被告說該車子是贓車。我承認在偵訊時有
    說是被告叫我去偷本案汽車的，但是是因為他被抓的時候，
    說東西都是我的，我氣憤才會講本案汽車是他叫我去偷的，
    也心想是否是他告密的，之前跟我一起住在八里的朋友有跟
    我說被告帶警察去找我之事等語（見原審卷第七八至八０頁
    ），核與其於偵查時證稱：因為我與被告有仇，他被抓那一
    天，他就一直帶警察去找我，我覺得他不講義氣等語（見偵
    字第一五一二一號卷第五三頁）相符，準此，堪認同案被告
    丙○○於偵查時，確對被告心生不滿，自難排除同案被告丙
    ○○於偵查中設詞構陷被告入罪之可能，況同案被告丙○○
    於原審審理時既已翻供並坦白承認先前確有虛偽證述之情，
    自無法僅憑同案被告丙○○單一存有瑕疵之證詞，即遽認被
    告確有共犯加重竊盜罪之事實。
  2.再觀諸被告於警詢時即已供明：我當時在網咖等丙○○，可
    以調錄影帶查證，是他開車到仁愛街六九０號來載我的，網
    咖有錄影帶存證等語（見偵字第一五一二一號卷第六頁）。
    雖依卷內證據資料顯示，警員事後應未實際前往該網咖調閱
    監視器錄影畫面，惟若被告有意以前開不實情節矇騙警員，
    焉有明確陳述地址供警方查詢其不在場證明之必要；且證人
    即警員吳承洋於原審亦證稱：被告有帶我們去八里查捕另一
    個逃走的嫌犯，我記得他好像也有提議要幫我們聯絡另一個
    嫌犯出來，但我們怕被告跑掉，所以沒有答應這個提議等語
    （見原審卷第八四頁正反面），是倘被告確有共同竊取本案
    汽車，則同案被告丙○○若遭警方逮獲並供出前情，勢將對
    被告更為不利，依常情被告當無積極帶同配合警員查緝同案
    被告丙○○之理。另被告於本案警方追捕時，雖有下車逃跑
    之舉，惟其於原審已供稱：是因為我包包有吸食器等語（見
    原審卷第八六頁），核與證人李旻憲於原審證稱：當時被告
    跟另一個人逃跑的方向不一樣，往被告逃跑方向的路面遺留
    有一個袋子，裡面有扣案之吸食器等語（見原審卷第八二頁
    反面、八三頁）一致，且被告嗣經警方採集尿液送台灣尖端
    先進生技醫藥股份有限公司鑑驗後，確呈甲基安非他命之陽
    性反應，足見其於本案查獲前曾有施用甲基安非他命之情，
    此有濫用藥物檢驗報告在卷可憑（見偵字第一五一二一號卷
    第五０頁），是被告當時既甫違犯施用第二級毒品罪責，而
    同案被告丙○○於警方追捕過程中如前述復已向其告知本案
    汽車係屬贓車乙事，若被告遭警逮捕，之後勢將因毒品案件
    遭起訴判刑，自難期待其停留原地接受詢問甚明，故自難以
    此推論被告有何共犯竊盜本案汽車之嫌。
  3.又證人甲○○於偵查時證稱：我一直到十三日十一時警方通
    知才發現本案汽車不見，停放地點只是一個空地有鐵門，沒
    有監視器也沒有管理員等語（見偵字第一五一二一號卷第四
    四頁）。由此可見本案並無客觀書證、鑑定資料或目擊證人
    等可資佐證同案被告丙○○偵查中之證述。
六、原審以依現存之證據資料，認尚難證明被告有公訴人所指涉
    之犯行，而為被告無罪之諭知，核無不合。檢察官上訴指摘
    原審判決不當，為無理由，應予駁回。
據上論斷，應依刑事訴訟法第三百六十八條，判決如主文。
本案經檢察官侯千姬到庭執行職務。
中    華    民    國    98    年    7     月    28    日
                  刑事第十七庭  審判長法  官 趙功恆
                                      法  官 陳世宗
                                      法  官 陳憲裕
以上正本證明與原本無異。
不得上訴。
                                      書記官 劉育妃
中    華    民    國    98    年    7    月    29    日


司法院資訊處製作；財團法人民間司法改革基金會備份。
